最高法院刑事判決　　　　　　　　　　111年度台上字第509號
上　訴　人　盧照琴




選任辯護人　黃曜春律師
　　　　　　陳文忠律師
　　　　　　蔡青芬律師
上列上訴人因妨害性自主案件，不服臺灣高等法院臺南分院中華
民國110年7月28日第二審判決（110年度侵上訴字第138號，起訴
案號：臺灣嘉義地方檢察署108 年度偵字第7147號），提起上訴
，本院判決如下：
    主  文
上訴駁回。
    理  由
一、按刑事訴訟法第377 條規定，上訴於第三審法院，非以判決
    違背法令為理由，不得為之。是提起第三審上訴，應以原判
    決違背法令為理由，係屬法定要件。如果上訴理由書狀並未
    依據卷內訴訟資料，具體指摘原判決不適用何種法則或如何
    適用不當，或所指摘原判決違法情事，顯與法律規定得為第
    三審上訴理由之違法情形，不相適合時，均應認其上訴為違
    背法律上之程式，予以駁回。
二、本件原判決綜合全案證據資料，本於事實審採證認事之職權
    ，認定上訴人盧照琴有如其事實欄所載對於未滿18歲之甲女
    （代號00000000000 ，真實姓名、年籍均詳卷）為強制猥褻
    犯行，因而維持第一審論處上訴人成年人故意對少年犯強制
    猥褻罪刑，駁回上訴人在第二審之上訴。原判決就採證、認
    事及用法，已詳為敘明其所憑之證據及認定之理由。對於上
    訴人所辯各節，何以均不足以採信，亦於理由內詳加指駁。
    核原判決所為論斷說明，俱有卷內證據資料可資覆按，從形
    式上觀察，並無足以影響其判決結果之違法情形存在。
三、證據之取捨、證明力之判斷及事實之認定，俱屬事實審法院
    裁量判斷之職權，此項職權之行使，倘未違背客觀存在之經
    驗法則或論理法則，並已於理由內詳述其取捨證據之理由，
    自不得任意指為違法，而執為適法之第三審上訴理由。又認
    定事實所憑之證據（包括人的證據及物的證據），不問其為
    直接證據、間接證據或係情況證據，均得為補強證據，且不
    以補強全部犯罪事實為必要，祇須因補強證據之質量，與告
    訴人之指訴相互利用，足以使其關於被害事實所為之陳述獲
    得確信者，即屬相當。從而，只要各該證據具有證據能力，
    並經合法調查，法院自可本於確信判斷（包括依各該證據顯
    示之內容而為合理之推論）其證明力。而各證據間，就待證
    事實之存否，能彼此印證、互為補強，並輔以經驗法則及論
    理法則之推論，而綜合判斷是否已達超越合理懷疑之確信程
    度，自屬適法。另證人陳述有部分前後不符，或相互間有所
    歧異時，或因記憶淡忘、或因其他事由所致，究竟何者為可
    採，事實審法院本得依其職權予以斟酌，且其採取證人就待
    證事實主要部分之證詞，為認定被告犯罪之論證時，當然排
    除證人其他相異部分所為之證詞，該相異部分倘僅係枝節事
    項，而不足以動搖原判決認定犯罪事實之基礎，而於判決結
    果不生影響者，即與判決不備理由有間，非謂一有不符或矛
    盾，即應認其全部均為不可採信。
(一)原判決主要係依憑：甲女於檢察官偵訊時經具結之證述（上
    訴人自後抱住甲女，強行解開甲女內衣並以雙手撫摸甲女胸
    部加以猥褻，並以下體磨蹭甲女屁股；甲女將上訴人推開後
    隨即於事發當日深夜逃離旅館房間，走避至友人沈○○〔真
    實姓名詳卷〕住處；甲女顧忌上訴人具黑道背景而未於事發
    時即刻呼救、報警；甲女於事發後於其母即乙女〔真實姓名
    詳卷〕手機內發現乙女與上訴人討論關於乙女係故意酒醉讓
    上訴人有機會對甲女為性行為之對話，及乙女寫信坦承上訴
    人曾向其要求欲對甲女為性行為；甲女向友人徐○○〔真實
    姓名詳卷〕、姑姑丁女〔真實姓名詳卷〕、外婆丙女〔真實
    姓名詳卷〕告知遭上訴人強制猥褻，並依其等建議報警處理
    之經過），佐以證人乙女於歷審審理時之證詞（曾寫信給甲
    女請求原諒之事）、沈○○於第一審審理時之證述（甲女於
    事發當晚「臨時」與其聯繫，前往其住處投宿，並告以在旅
    館遭上訴人強制猥褻之過程）、徐○○於第一審審理時之證
    述（甲女曾向其哭訴遭上訴人強制猥褻，並曾將乙女傳送之
    簡訊與書寫之信函給其觀看，其建議甲女報警及告知丙女等
    情）、丁女於第一審審理時之證述（甲女於事發前並無前往
    新北市新莊區與沈○○見面之計畫；甲女有對其表示遭上訴
    人強制猥褻，甲女陳述過程中產生極為生氣、憤怒之情緒反
    應，乃偕同甲女報案；其親自聽聞甲女與乙女就提告一事發
    生爭吵）、丙女於第一審審理時之證述（甲女於案發後向其
    表示遭上訴人強制猥褻，其親身見聞甲女於陳述過程中有生
    氣、哭泣及有輕生念頭等情緒反應），且有卷附乙女書寫交
    付甲女之信函（內容略以：上訴人曾向其要求對甲女為性行
    為，乙女極為痛苦，惟因佛堂仍仰賴上訴人之資助，只能答
    應上訴人之非法要求，並向甲女保證上訴人不會再犯，請求
    原諒等語）、警局偵處性侵害案件經評估進行減述作業報告
    書、指認犯罪嫌疑人紀錄表、性侵害犯罪事件通報表、加州
    長堤汽車旅館705 號房現場照片、電話紀錄表及警局職務報
    告書等證據資料，認定上訴人有前揭「強制猥褻」犯行。
(二)關於原判決認定上訴人曾以下體磨蹭甲女屁股乙情，亦係經
    相互勾稽、取捨上開各項證據後，認定各該補強證據之質量
    ，與告訴人之指訴相互利用，足以使其關於被害事實所為之
    陳述獲得確信，而為綜合之判斷，並非僅以甲女之指訴為唯
    一依據，已詳敘其所憑之證據及其認定之理由。
(三)原判決並敘明：甲女於檢察官偵訊時具結證稱：乙女曾於事
    發後傳簡訊給我，內容大概是說她很愛上訴人，只能答應上
    訴人這麼做，我很生氣，就把簡訊刪掉，當天我下班回家，
    就看到乙女寫給我的上開信函；乙女亦於第一審審理時證稱
    ：乙女於甲女報警前，曾對甲女表示不想活了，並將手機丟
    給甲女，並確實書寫上開信函給甲女各等語，2 人所證情節
    大致相符，復有上開信函存卷可稽，為可採信。甲女事後因
    見乙女迴護上訴人態度明顯而情緒大受影響，因尚未成年思
    慮未周，不知保全證據而刪除乙女所傳簡訊，衡情尚非違常
    之舉，不能遽謂甲女所證其業已刪除乙女所傳上開簡訊乙情
    ，係憑空杜撰之詞等旨。
(四)原判決並就上訴人及辯護人質疑甲女證述之細節相互矛盾，
    且沈○○、徐○○、丁女、丙女所證內容之細節亦與甲女所
    證不一致等情，詳為剖析並敘明：一般人對於單一事情經過
    一段時間後之記憶及陳述，本難期與事發經過完全一致，況
    甲女及上開各證人不論是在檢察官訊問或法院審理過程之詰
    問程序，本即採一問一答方式進行，是其等答覆內容，因訊
    問之方式、本身之記憶、對行為之主觀認知與描述或表達能
    力而有所不同，允屬常態，況且上開各證人亦有可能因回答
    訊問時所用描述之用語不同，省略片段情節，或因法庭紀錄
    之詳簡有異，導致陳述前後未完全相同。而稽之甲女及上開
    各證人所證之前揭主要情節，均無齟齬之處，自得採為裁判
    之基礎，非謂其中有部分不足以動搖原判決認定犯罪事實基
    礎之枝節互有出入，即認其等全部證詞均屬無可採信等旨。
(五)綜上各節，原判決基於前揭各證據資料彼此印證、互為補強
    ，經綜合判斷、取捨後而為採證認事，並非僅以甲女單一證
    述內容即為不利於上訴人之認定，核與經驗法則及論理法則
    不悖，尚無不合。上訴意旨泛指原判決採取甲女及上開各證
    人前後不一之證述內容，欠缺補強證據即遽行認定上訴人之
    犯行，有採證認事違背證據法則及理由欠備之違法，依上述
    說明，並非合法之第三審上訴理由。
四、刑事訴訟法第379 條第10款所稱依法應於審判期日調查之證
    據，係指與待證事實有重要關係，在客觀上顯有調查必要性
    或可能性之證據，得據以推翻原判決所確認之事實而為不同
    之認定者而言；若所欲證明之事項已臻明瞭，自均欠缺調查
    之必要性，原審未為無益之調查，並無違法之可言。原判決
    就甲女未能於審判期日到庭作證一節，已敘明：甲女雖未於
    審判期日到庭作證，然甲女業經原審合法傳喚數次，均未到
    庭，且乙女、丙女及丁女分別於第一審及原審審理時證稱不
    知甲女去向等語。而依上開各項供述（包括甲女於檢察官訊
    問時經「具結」而陳述明確之證詞）及非供述證據，已足認
    定上訴人有上開「強制猥褻」犯行，爰無必要再傳喚甲女到
    庭作證等旨。已敘明依卷內各項證據資料，經相互勾稽而綜
    合判斷後，認本案上訴人之犯行事證明確，無再傳喚甲女之
    理由。況稽之卷內訴訟資料，甲女業經原審數次傳喚均未到
    庭，上訴人及其辯護人於原審審理時分別表示：「無須再傳
    喚」、「既然多次傳喚未到庭，證人甲女應該出庭維護自己
    權益，被告既然也認為無須再傳喚，我們捨棄傳喚甲女」各
    等語。是原審認事證已臻明確，未為無益之調查，並無違法
    可言。至上訴人於第一審之辯護人雖曾聲請對上訴人進行測
    謊，惟上訴人已於第一審行準備程序時明白表示：不願意接
    受測謊等語。且上訴人及其辯護人於原審審理時亦未聲請對
    上訴人進行測謊。是原審未囑託測謊機關（構）對上訴人進
    行測謊，自難指為違法。上訴意旨泛指原審未傳喚甲女到庭
    調查何以上訴人未進一步對甲女為性交行為，以及甲女於本
    件事發後有無向上訴人索取返回嘉義之高鐵車票款項等情，
    有調查職責未盡之違法，並非上訴第三審之合法理由。
五、上訴人其餘上訴意旨，經核亦係就原審採證、認事之職權行
    使及原判決已說明事項，任意指摘為違法，難認已符合首揭
    法定之第三審上訴要件。
六、依上所述，本件上訴違背法律上之程式，應予駁回。
據上論結，應依刑事訴訟法第395條前段，判決如主文。
中    華    民    國   111    年    3     月    2     日
                  刑事第八庭審判長法  官  李  英  勇  
                                  法  官  洪  兆  隆  
                                  法  官  楊  智  勝  
                                  法  官  吳  冠  霆  
                                  法  官  邱  忠  義  
本件正本證明與原本無異
                                  書記官
中    華    民    國   111    年    3     月    4     日